臺灣苗栗地方法院民事裁定
　　　                     　　　　  111年度訴聲字第6號
聲  請  人
即  原  告  徐淑琴  
代  理  人  羅健瑋律師
相  對  人
即  被  告  宋亞倫  
上列當事人間請求終止借名登記回復土地所有權移轉登記事件（
本院111年度訴字第375號），聲請人聲請許可為訴訟繫屬事實登
記，本院裁定如下：
    主  文
聲請駁回。
    理  由
一、按訴訟標的基於物權關係，且其權利或標的物之取得、設定
    、喪失或變更，依法應登記者，於事實審言詞辯論終結前，
    原告得聲請受訴法院以裁定許可為訴訟繫屬事實之登記，民
    事訴訟法第254條第5項定有明文。是依此條項裁定許可為訴
    訟繫屬事實之登記者，須原告起訴係基於「物權關係」做為
    訴訟標的，始足當之，若原告起訴主張非以物權關係為訴訟
    標的，縱使其聲明之內容或請求給付之「標的物」為得、喪
    、設定、變更依法應經登記者，因與上開規定之要件不符，
    自不能發給已起訴之證明。次按所謂借名登記，乃當事人約
    定，一方（借名者）經他方（出名者）同意，而將自己之財
    產以他方名義登記，而仍由自己管理、使用、處分，他方允
    就該財產為出名登記之契約，在性質上應與委任契約同視，
    並類推適用民法委任之相關規定，於委任契約終止時，借名
    者得依民法第541條第2項規定請求出名者將財產移轉於借名
    者。再按借名登記財產於借名關係存續中，乃登記為出名人
    之名義，在該財產回復登記為借名人名義以前，借名人尚無
    所有物返還請求權可資行使（最高法院100年度台上字第210
    1號判決意旨參照），亦即借名者於依借名登記契約行使權
    利並取得財產所有權移轉登記前，並無從基於所有（物權）
    行使權利。
二、聲請意旨略以：如附表所示不動產，權利範圍為1分之1（下
    稱不動產），為聲請人所購買，因將購入之不動產所有權借
    被告之名，而登記於被告名下。相對人拒絕返還予聲請人，
    聲請人已終止借名登記之表示，請求其返還，然相對人均置
    之不理。為此，類推適用民法第541條第2項及適用民法第25
    9條規定，請求相對人將附表所示不動產之應有部分1分之1
    所有權移轉登記予聲請人，並依民事訴訟法第254條第5項規
    定，聲請裁定許可為訴訟繫屬事實之登記等語。
三、經查，聲請人主張登記於相對人名下之不動產1分之1所有權
    應為其所有，係因借名登記法律關係而登記於相對人名下，
    故請求相對人將附表所示不動產所有權移轉登記予聲請人等
    情，並表明訴訟標的為民法第259條第1項及類推適用民法第
    541條第2項規定，然依前揭說明，借名者於依借名登記契約
    行使權利並取得財產所有權移轉登記前，並無從基於所有（
    物權）行使權利，又民法第259條及類推適用民法第541條第
    2項之訴訟標的為債權請求權，而非物權關係，且該債權之
    取得、設定、喪失或變更亦無須依法登記，顯與民事訴訟法
    第254條第5項規定之要件不符，從而，聲請人上開許可為訴
    訟繫屬事實登記之聲請，於法未合，應予駁回。
四、爰裁定如主文。　　
中　　華　　民　　國　　111 　年　　10　　月　　11　　日
                  民事第一庭  法　官 張珈禎　
以上正本係照原本作成。
如對本裁定抗告須於裁定送達後10日內向本院提出抗告狀，並應
繳納抗告費新臺幣1,000元整。
中　　華　　民　　國　　111 　年　　10　　月　　11　　日
                              書記官 林岢禛　　　　　　
附表：
編號 土地及建物坐落 權利範圍 面積 （平方公尺） 價額（公告現值×面積×權利範圍），小數點以下四捨五入  1 苗栗市○○○段000地號 （登記名義人宋亞倫） 1分之1 99.04  9,200×99.04＝911,168元  2 同上段650建號暨門牌號碼 福麗里23鄰鳳形53號 （登記名義人宋亞倫） 1分之1 141.83 111年房屋稅課稅現值146,200元